臺灣高等法院臺中分院刑事裁定　
111年度聲字第2396號
聲  請  人  臺灣高等檢察署臺中檢察分署檢察官     
受  刑  人  陳俊諺
上列聲請人因受刑人數罪併罰有二裁判以上，聲請定其應執行之
刑（聲請案號：111年度執聲字第1036號），本院裁定如下：
    主  文
陳俊諺犯如附表所示各罪所處之刑，有期徒刑部分，應執行有期
徒刑壹年捌月，併科罰金部分，應執行罰金新臺幣參萬陸仟元，
罰金如易服勞役，以新臺幣壹仟元折算壹日。
    理  由
一、聲請意旨略以：受刑人陳俊諺因洗錢防制法數罪，先後經判
    決確定如附表。數罪中雖有刑法第50條第1項但書所列情形
    ，惟受刑人已請求檢察官聲請定應執行刑，有臺灣臺中地方
    檢察署111年11月15日刑法第50條第1項但書案件是否請求定
    應執行刑調查表足稽，應依刑法第50條第2項、第53條、第5
    1條第5、7款規定，定其應執行之刑，及依刑法第42條第6項
    諭知易服勞役之折算標準，爰依刑事訴訟法第477條第1項聲
    請裁定等語。
二、按裁判確定前犯數罪者，併合處罰之。但有下列情形之一者
    ，不在此限：得易科罰金之罪與不得易科罰金之罪；得易
    科罰金之罪與不得易服社會勞動之罪；得易服社會勞動之
    罪與不得易科罰金之罪；得易服社會勞動之罪與不得易服
    社會勞動之罪；前項但書情形，受刑人請求檢察官聲請定應
    執行刑者，依第51條規定定之；數罪併罰，有二裁判以上者
    ，依刑法第51條之規定，定其應執行之刑；刑法第50條第1
    項、第2項、第53條分別定有明文。又按數罪併罰，分別宣
    告多數有期徒刑者，於各刑中之最長期以上，各刑合併刑期
    以下，定其刑期，但不得逾30年；宣告多數罰金者，於各刑
    中之最多額以上，各刑合併之金額以下，定其應執行之金額
    ，刑法51條第5款、第7款各定有明文。另數罪併罰中之一罪
    依刑法規定得易科罰金，若因與不得易科之他罪併合處罰結
    果而不得易科罰金時，原可易科部分，所處之刑，自亦無庸
    為易科折算標準之記載（司法院大法官會議釋字第144號解
    釋、第679號解釋意旨參照）。次按法律上屬於自由裁量之
    事項，有其外部性界限及內部性界限，並非概無拘束。依據
    法律之具體規定，法院應在其範圍選擇為適當之裁判者，為
    外部性界限；而法院為裁判時，應考量所適用之法規之目的
    及法律秩序之理念所在者，為內部性界限。法院為裁判時，
    二者均不得有所逾越。在數罪併罰，有2裁判以上，定其應
    執行之刑之案件，法院所為刑之酌定，雖屬自由裁量之事項
    ，但應受前揭外部性界限及內部性界限之拘束。即刑法第51
    條第5款規定均採限制加重主義，就俱發各罪中，以最重之
    宣告刑為基礎，由法院參酌他罪之宣告刑，裁量加重定之，
    上揭不得逾法定之30年最高限制，即法理上所稱之外部性界
    限；並應受法秩序理念規範之比例原則、平等原則、責罰相
    當原則、重複評價禁止原則等自由裁量權之內部抽象價值要
    求界限之支配，使以輕重得宜，罰當其責，俾符合法律授與
    裁量權之目的，以區別數罪併罰與單純數罪之不同，兼顧刑
    罰衡平原則（最高法院108年度台抗字第81號、105年度台上
    字第428號判決意旨參照）。再按罰金無力完納者，其刑罰
    之執行方式，依刑法第42條第1項、第3項之規定，採以新臺
    幣（下同）1,000元、2,000元或3,000元折算1日之標準易服
    勞役，但勞役期限不得逾1年。此乃因罰金易服勞役，係變
    更執行原罰金刑之處分為具有拘束人身自由內容之易服勞役
    ，屬不利於受刑人之易刑處分。另數罪併罰，應依分別宣告
    其罪之刑為基礎，本於法定標準定其應執行之刑。參諸刑法
    第42條第6項規定「科罰金之裁判，應依前3項之規定，載明
    折算1日之額數」，明定易刑之標準，應由裁判之法院裁量
    並於主文內諭知。則數罪併罰，有二裁判以上，而依刑法第
    51條規定定其應執行之刑時，關於罰金易服勞役之折算，亦
    應依原確定判決所諭知之折算標準基礎定之，此為裁判確定
    效力之當然。
三、經查，本件受刑人陳俊諺（下稱受刑人）因犯如附表所示數
    罪，經臺灣臺中地方法院及本院判處如附表所示之刑，均已
    確定在案，有各該刑事判決、臺灣高等法院被告前案紀錄表
    在卷可稽。而受刑人犯如附表編號1所示之罪，為得易科罰
    金之罪，犯如附表編號2至5所示之罪，則為不得易科罰金之
    罪，本件自屬刑法第50條第1項但書之情形。惟受刑人就上
    開數罪已請求檢察官聲請定應執行刑，有臺灣臺中地方檢察
    署111年11月15日刑法第50條第1項但書案件是否請求定應執
    行刑調查表附卷為憑，此已合於刑法第50條第2項之規定；
    茲檢察官聲請就受刑人所犯如附表所示各罪所處之刑定其應
    執行之刑，本院審核認聲請為正當，應定其應執行之刑。爰
    依前揭法條規定，並按最高法院110年度台抗大字第489號裁
    定意旨，為保障受刑人之程序利益，於裁定前，函詢受刑人
    對本件定應執行刑案件之意見，受刑人則回覆稱：無意見等
    語，此有受刑人回覆之陳述意見調查表在卷可參，兼衡附表
    所示各罪之犯罪時間、罪質以及定應執行刑之限制加重原則
    ，兼顧刑罰衡平之要求及矯正受刑人之目的，在未逾越外部
    界限之限度內，及比例原則、責罰相當原則等自由裁量權之
    內部性界限等情，而為整體評價後，依刑事訴訟法第477條
    第1項，刑法第50條第2項、第53條、第51條第5、7款、第42
    條第6項，裁定如主文。
中　　華　　民　　國　　111 　年　　12　　月　　13　　日
             刑事第九庭   審判長法　官　紀  文  勝
                                法　官　賴  妙  雲
                                法　官　姚　勳　昌
以上正本證明與原本無異。
如不服本裁定，應於收受送達後五日內向本院提出抗告書狀(須
附繕本)。因疫情而遲誤不變期間，得向法院聲請回復原狀。   
 
                                書記官  溫  尹  明
　　　　　　　　　　　　　　　　
中　　華　　民　　國　　111 　年　　12　　月　　13　　日
附表：受刑人陳俊諺定應執行之刑案件一覽表
編號  1 2 3 罪名  傷害 洗錢防制法 洗錢防制法 宣告刑  有期徒刑6月 有期徒刑6月 併科新臺幣20000元 有期徒刑5月 併科新臺幣10000元 犯罪日期  109.8.30 109.4.6 109.4.7 偵查（自訴） 機關年度案號  臺灣臺中地方檢察署109年度偵字第32862號 臺灣臺中地方檢察署109年度偵字第18794號 臺灣臺中地方檢察署109年度偵字第26058號 最後事實審 法院 臺灣臺中地方法院 臺灣高等法院臺中分院 臺灣高等法院臺中分院  案號 109年度中簡字第3426號 110年度金上訴字第1195號 110年度金上訴字第867號  判決日期 109.12.22 110.8.4 110.8.12 確定判決 法院 臺灣臺中地方法院 最高法院 臺灣高等法院臺中分院  案號 109年度中簡字第3426號 110年度台上字第5526號 110年度金上訴字第867號  判決確定 日期 110.1.26 110.10.20 110.9.13 是否為得易科罰金之案件  是 否 否 備註  臺灣臺中地方檢察署110年度執字第2238號 （編號1-3應執行有期徒刑1年，併科罰金2萬5000元） 臺灣臺中地方檢察署110年度執字第13015號 （編號1-3應執行有期徒刑1年，併科罰金2萬5000元） 臺灣臺中地方檢察署110年度執字第11441號 （編號1-3應執行有期徒刑1年，併科罰金2萬5000元） 
附表：受刑人陳俊諺定應執行之刑案件一覽表
編號  4 5  罪名  洗錢防制法 洗錢防制法  宣告刑  有期徒刑7月 併科新臺幣8000元 有期徒刑6月 併科新臺幣7000元  犯罪日期  109.4.6 109.4.7  偵查（自訴） 機關年度案號  臺灣臺中地方檢察署110年度偵字第27152號 臺灣臺中地方檢察署110年度偵字第27152號  最後事實審 法院 臺灣高等法院臺中分院 臺灣高等法院臺中分院   案號 111年度金上訴字第1311號 111年度金上訴字第1311號   判決日期 111.9.8 111.9.8  確定判決 法院 臺灣高等法院臺中分院 臺灣高等法院臺中分院   案號 111年度金上訴字第1311號 111年度金上訴字第1311號   判決確定 日期 111.10.11 111.10.11  是否為得易科罰金之案件  否 否  備註  臺灣臺中地方檢察署111年度執字第12536號 （編號4-5併科罰金部分應執行1萬4000元） 臺灣臺中地方檢察署111年度執字第12537號 （編號4-5併科罰金部分應執行1萬4000元）